臺灣新北地方法院刑事判決
111年度訴字第22號
公  訴  人  臺灣新北地方檢察署檢察官
被      告  莊幃丞


上列被告因詐欺案件，經檢察官提起公訴（109年度偵字第42508
號、第44921號），被告於本院準備程序進行中就被訴事實均為
有罪之陳述，經合議庭裁定由受命法官獨任進行簡式審判程序，
判決如下：
    主  文
莊幃丞犯如附表一、二「宣告罪刑」欄所示之罪，各處如附表 
一、二「宣告罪刑」欄所示之刑。應執行有期徒刑壹年拾月。　
    事  實
一、莊幃丞於民國109 年9月13日，加入真實姓名年籍不詳、LINE暱稱「偉彰」（下稱偉彰）、「謝先生」及其他真實姓名年籍均不詳之成年人所屬三人以上之詐欺集團（莊幃丞所涉違反組織犯罪條例部分，本案並非首先繫屬），擔任取簿手之職，約定報酬為每件新臺幣（下同）1,000元，而與該詐欺集團成員共同意圖為自己不法之所有，各基於三人以上共同詐欺取財及掩飾、隱匿特定犯罪所得之去向、所在之犯意聯絡，分別為下列行為：
  ㈠由王恒萍(所涉幫助詐欺罪嫌，另由臺灣屏東地方法院審理中
    )於109年9月18日晚間9時2分許，在屏東縣屏東市某統一超
    商，將其所有之中華郵政股份有限公司帳號000-0000000000
    0000號帳戶（下稱王恒萍郵局帳戶）之金融卡，寄送至新北
    市○○區○○路000號1樓統一超商林口香賓門市。莊幃丞即依「
    偉彰」之指示，於109年9月23日下午4時57分許，至上開林
    口香賓門市，收取王恒萍寄送之包裹，再交付「謝先生」。
    嗣該詐欺集團成員取得王恒萍郵局帳戶資料後，分別以如附
    表二編號1、2所示方式，詐騙如附表二編號1、2「被害人」
    欄所示之潘俊德、許育峯，使其等自行或委託親友依指示將
    如附表二編號1、2所示財物匯入王恒萍郵局帳戶，再由該詐
    欺集團成員將該等金額提領一空，以此方式製造金流斷點隱
    匿詐欺犯罪所得之去向。
  ㈡由該詐欺集團成員以如附表一所示方式向黃筠雅（業經臺灣
    橋頭地方檢察署檢察官為不起訴處分確定）施以詐術，致其
    陷於錯誤，於如附表一所示之交付時間、地點，寄交永豐商
    業銀行帳號000-00000000000000號帳戶(下稱黃雅筠永豐銀
    行帳戶)及中華郵政帳號000-00000000000000號帳戶(下稱黃
    雅筠郵局帳戶)之提款卡及密碼至指定地點，再由「偉彰」
    指示莊幃丞於如附表一所示之「領取時間、地點」取得黃雅
    筠寄送之包裹，再轉交「謝先生」。嗣該詐欺集團成員取得
    黃雅筠永豐銀行及郵局帳戶後，分別以如附表二編號3至5所
    示方式，詐騙如附表二編號3至5「被害人」欄所示之人，使
    其等自行或委託親友依指示將如附表二編號3至5所示財物匯
    入黃雅筠永豐銀行帳戶，再由該詐欺集團成員將該等金額提
    領一空，以此方式製造金流斷點隱匿詐欺犯罪所得之去向。
二、案經潘俊德、潘孟琮、許育峯、周金燕、謝應鳴、楊麗雲、
    黃筠雅訴由桃園市政府警察局桃園分局、楊梅分局及高雄市
    政府警察局仁武分局移請臺灣新北地方檢察署檢察官偵查起
    訴。
    理  由
一、程序方面：
　  被告莊幃丞所犯均係死刑、無期徒刑、最輕本刑為3年以上
    有期徒刑以外之罪，其於準備程序中就被訴事實均為有罪之
    陳述，經法官告知簡式審判程序之旨，並聽取公訴人、被告
    之意見後，本院合議庭認宜進行簡式審判程序，爰裁定由受
    命法官獨任進行簡式審判程序。
二、認定犯罪事實所憑之證據及其理由：
  ㈠上揭犯罪事實，業據被告於本院審理時坦承不諱（見本院卷
    第67頁、第68頁、第74頁、第78頁、第79頁），並經證人王
    恒萍於警詢及偵訊時、證人即告訴人潘俊德、潘孟琮、許育
    峯、周金燕、證人即告訴人謝應鳴之子謝彥宇、證人即告訴
    人楊麗雲於警詢時、證人即告訴人黃雅筠於警詢及偵訊時證
    述明確（見桃園地檢卷第7至11頁、第39至41頁、第43至45
    頁、第65至68頁、警卷第1至13頁、第46至49頁、第63至64
    頁、第72至74頁、偵44921卷第12、13頁、屏東地檢卷第15
    至17頁、橋頭地檢卷第25至27頁），且有中華郵政股份有限
    公司109年10月16日儲字第1090265600號函暨王恒萍郵局帳
    戶之查詢金融卡變更資料、查詢存簿變更資料及提款密碼錯
    誤紀錄、立帳申請書、交易明細（桃園地檢卷第17至37頁）
    、告訴人潘孟琮之ATM交易明細、存摺封面及內頁影本、告
    訴人潘俊德之Line對話紀錄翻拍照片（桃園地檢卷第47至52
    頁、第63頁）、告訴人許育峯之匯款申請書（桃園地檢卷第
    71頁）、告訴人黃筠雅之7－ELEVEN貨態查詢結果（警卷第15
    頁）、告訴人周金燕之匯款申請書、存摺封面及內頁影本（
    警卷第50至52頁）、告訴人謝應鳴之永豐銀行交易指示單、
    Line對話記錄翻拍照片（偵二卷第65、66頁）、告訴人楊麗
    雲之Line對話紀錄擷圖、ATM交易明細（警卷第75、76頁）
    、永豐商業銀行作業處109年10月23日作心詢字第109101611
    8號函暨函附之黃筠雅永豐銀行帳戶客戶基本資料表、交易
    明細（警卷第84至87頁）、被告收取如附表一所示帳戶之監
    視器翻拍照片（偵42508卷第39至41頁）、告訴人黃筠雅之L
    ine對話紀錄翻拍照片（偵42508卷第57至61頁）、被告收取
    王恒萍郵局帳戶之監視器翻拍照片、貨態查詢結果（偵4492
    1卷第10頁、第11頁）、王恒萍郵局帳戶封面影本（偵44921
    卷第16頁）、大智通文化行銷股份有限公司交貨便服務查詢
    資料（偵44921卷第32頁）可查。
  ㈡綜上，被告上開任意性之自白與事實相符，應堪採信。本案
    事證明確，被告犯行洵堪認定，應依法論科。
三、論罪科刑
  ㈠所犯法條：
　⒈被告加入「偉彰」、「謝先生」所屬詐欺集團擔任「取簿手
    」，依指示前往特定地點領取包裹，交付所屬詐欺集團其他
    成員，足認共同參與實施本案詐欺取財犯行之共犯人數至少
    為3人以上無疑。
　⒉被告與所屬詐欺集團成員共同訛騙如附表二所示告訴人財物
    ，構成刑法第339條之4第1項第2款之罪，為最輕本刑6月以
    上有期徒刑以上之罪，屬洗錢防制法所稱特定犯罪。而本案
    詐騙告訴人等之詐欺所得，乃匯入被告所領取之帳戶，再由
    該詐欺集團成員將款項提領一空，以此方式達其隱匿贓款、
    避免遭查緝之目的，使偵查機關難以再向上溯源，並使其餘
    集團共犯得以掩飾不法金流移動，自無法將之定性為單純犯
    罪後處分贓物之行為。是被告所屬詐欺集團如附表二所為，
    已係掩飾、隱匿特定犯罪所得去向、所在，而移轉詐欺取財
    之特定犯罪所得，自屬洗錢防制法所規範之洗錢行為。
　⒊核被告如附表一所為，係犯刑法第339條之4第1項第2款之三
    人以上共同詐欺取財罪；如附表二所為，均係犯刑法第339
    條之4第1項第2款之三人以上共同詐欺取財罪、洗錢防制法
    第14條第1項之洗錢罪。
　㈡共同正犯：
　　被告與「偉彰」、「謝先生」及所屬詐欺集團不詳成員間，
    就本案如附表一、二所示6次犯行，均互有犯意聯絡，並分
    工合作、互相利用他人行為以達犯罪目的及行為分擔，均應
    論以共同正犯。
  ㈢想像競合：
    被告如附表二所示，所犯刑法第339條之4第1項第2款三人以
    上共同犯詐欺取財罪、洗錢防制法第14條第1項之一般洗錢
    罪間，有實行行為局部同一之情形，為想像競合犯，應各依
    刑法第55條規定從一重之三人以上共同犯詐欺取財罪處斷。
  ㈣數罪併罰：
　　刑法之加重詐欺取財罪係侵害個人財產法益之犯罪，其罪數
    計算，依一般社會通念，應以被害人數、被害次數之多寡，
    決定其犯罪之罪數（最高法院110年度台上字第2959號判決
    同此見解）。查被告如附表一、二所示各次犯行，犯意各別
    ，行為互殊，且侵害對象、法益歸屬概不相同，應分論併罰
    。
  ㈤被告涉嫌洗錢部分併予審理：
    被告如附表二所示，與所屬詐騙集團成員相互利用彼此行為
    ，由其他成員對告訴人等施用詐術，使其等受騙匯款至被告
    領取之帳戶，並由該詐欺集團成員提領該等款項，藉此製造
    金流之斷點，使偵查機關難以追查帳戶金流，目的顯在掩飾
    、隱匿該等款項作為特定犯罪所得財物之來源、去向及所在
    ，被告此部分所為，已構成洗錢防制法第2條第2款之洗錢行
    為，業如前述。起訴書雖均漏未論及被告涉犯洗錢防制法第
    14條第1項之一般洗錢罪，惟其犯罪事實欄均已詳載該等款
    項遭提領，製造金流斷點之事實，應認已就被告涉犯一般洗
    錢罪部分提起公訴。且被告所犯一般洗錢罪與加重詐欺罪為
    想像競合犯，本院已為罪名之權利告知並賦予被告辯明之程
    序保障，自得併與審究。
　㈥附此敘明：
　  起訴書雖認被告如附表一所示，亦構成刑法第339條之4第1
    項第3款之以網際網路對公眾散布而犯詐欺取財罪嫌，然為
    被告所否認，辯稱：不知道詐騙集團以網際網路方式詐騙黃
    筠雅等語（見本院卷第67頁）。查現今詐欺集團所採取之詐
    欺手法多元，非必以網際網路對公眾散布之方式為之，而被
    告於本案詐欺集團中擔任取簿手，係依「偉彰」指示前往收
    取包裹後交給「謝先生」，尚乏積極證據證明被告確實知悉
    該詐欺集團如附表一所示，係以網際網路對公眾散布之方式
    施行詐術，自難以刑法第339條之4第1項第3款之加重條件相
    繩。而刑法第339條之4第1項所列各款均為詐欺取財之加重
    條件，如犯詐欺取財罪兼具數款加重情形時，因詐欺取財行
    為僅有一個，仍僅成立一罪，故此部分實質上僅屬加重詐欺
    罪加重條件之減縮，且各款加重條件既屬同一條文，尚非罪
    名有所不同，本院自無庸另為無罪之認定、不另諭知無罪或
    變更起訴法條。
  ㈦量刑事由：
　  想像競合犯之處斷刑，本質上係「刑之合併」。其所謂從一
    重處斷，乃將想像競合犯組成之評價上數罪，合併為科刑一
    罪，其所對應之刑罰，亦合併其評價上數罪之數法定刑，而
    為一個處斷刑。易言之，想像競合犯侵害數法益者皆成立犯
    罪，論罪時必須輕、重罪併舉論述，同時宣告所犯各罪名，
    包括各罪有無加重、減免其刑之情形，亦應說明論列，量刑
    時併衡酌輕罪部分量刑事由，評價始為充足，然後依刑法第
    55條前段規定「從一重處斷」，非謂對於其餘各罪可置而不
    論。因此，法院決定處斷刑時，雖以其中最重罪名之法定刑
    ，做為裁量之準據，惟於裁量其輕重時，仍應將輕罪合併評
    價在內（最高法院108 年度台上字第4405、4408號判決意旨
    參照）。按洗錢防制法第16條第2 項規定：犯前二條之罪，
    在偵查或審判中自白者，減輕其刑。查被告於審判中自白如
    附表二所示洗錢犯行（見本院卷第68頁、第78頁），依上開
    規定原應減輕其刑，雖其洗錢犯行係屬想像競合犯其中之輕
    罪，參諸上開說明，本院於後述量刑時仍當一併衡酌該部分
    減輕其刑事由。
  ㈧量刑：
　　爰以行為人之責任為基礎，審酌被告不思循正當途徑獲取財
    物，參與詐欺集團而與其他集團成員共同為前開詐欺行為，
    非但造成告訴人等受有財產上之損害，更助長詐騙歪風，且
    為掩飾該等不法所得，復為洗錢之行為，造成偵查犯罪機關
    追查贓款及其他詐欺成員之困難，嚴重破壞社會治安，應予
    嚴加非難。惟念被告犯後於審理中坦承犯行，且自白洗錢犯
    行。又被告自陳為高職畢業之智識程度，從事送貨工作，每
    月收入約35,000元，未婚無小孩，無人需其扶養，需照顧一
    位有癲癇之弟弟等語（見本院卷第79頁），且於本院審理時
    陳稱係因與他人發生車禍，為賠償對方，需款孔急而為本案
    犯行（見本院卷第76頁），且有和解書為憑，及斟酌其犯罪
    之動機、目的、手段、於本案僅係擔任詐欺集團取簿手等參
    與程度，非屬該詐欺集團及一般洗錢犯行核心份子，暨其品
    行、所造成損害，尚未賠償告訴人等損失等一切情狀，分別
    量處如附表一、二 「宣告罪刑」欄所示之刑，並定其應執
    行刑。
三、沒收：
    被告並未因本案犯行取得犯罪所得，此據被告供明在卷（見
    本院卷第78頁），本案亦無證據證明被告有因本案取得不法
    報酬，爰不為沒收之宣告，附此敘明。
據上論斷，應依刑事訴訟法第273 條之1 第1 項、第299 條第1
項前段，判決如主文
本案經檢察官張啟聰偵查起訴，由檢察官張啟聰到庭執行職務。
中　　華　　民　　國　　111 　年　　3 　　月　　22　　日
                  刑事第十庭    法  官謝梨敏   
上開正本證明與原本無異上列正本證明與原本無異。
如不服本判決，應於送達後20日內敘明上訴理由，向本院提出上
訴狀，上訴於本院第二審合議庭 (應附繕本) 。其未敘述上訴理
由者，應於上訴期間屆滿後20日內向本院補提理由書「切勿逕送
上級法院」。
            　　　　　　　　
             　　　　　　　　　書記官  林蔚然　    　　
                  　　　　　　
中　　華　　民　　國　　111 　年　　3 　　月　　22　　日
附錄本判決論罪之法律條文：
洗錢防制法第14條
有第二條各款所列洗錢行為者，處7年以下有期徒刑，併科新臺
幣5百萬元以下罰金。
前項之未遂犯罰之。
前二項情形，不得科以超過其特定犯罪所定最重本刑之刑。

中華民國刑法第339條之4
犯第339 條詐欺罪而有下列情形之一者，處1 年以上7 年以下有
期徒刑，得併科1 百萬元以下罰金：
一、冒用政府機關或公務員名義犯之。
二、三人以上共同犯之。
三、以廣播電視、電子通訊、網際網路或其他媒體等傳播工具，
    對公眾散布而犯之。
前項之未遂犯罰之。

附表一
編號 被害人 詐騙時間及方式 交付之帳戶 交付時間、地點、方式 領取時間、地點 宣告罪刑 1 黃筠雅  黃筠雅因有借貸需求，於109年9月間某日於網路見小額借貸廣告，即點閱並填寫相關資料，由該詐欺集團成員透過LINE與黃筠雅聯繫，向黃筠雅詐稱辦理貸款須提供銀行帳戶云云，致黃筠雅陷於錯誤，依指示寄送右列帳戶之提款卡及密碼。 黃雅筠永豐銀行帳戶、黃雅筠郵局帳戶 109年9月19日晚間8時4分，在高雄市○○區○○路000號統一超商仁慈門市寄送至新北市○○區○○○路0段000號1樓統一超商幸福市門市 莊幃丞依「偉彰」之指示，於109年9月23日晚間9時27分許，至上開幸福市門市，取得黃筠雅寄送之包裹，再交付「謝先生」。 莊幃丞犯三人以上共同詐欺取財罪，處有期徒刑壹年貳月 

附表二
編號 被害人 詐騙時間及方式 匯款時間、地點及方式 匯款金額及匯入帳戶 宣告罪刑 1 潘俊德 潘孟琮 詐騙集團成員於109年9月23日上午10時55分許，以通訊軟體LINE聯繫潘俊德，佯裝為客戶「阿龍」，謊稱因財務困難急需用錢云云，致其陷於錯誤，指示其子潘孟琮匯款。    109年9月23日下午3時13分許，在雲林縣○○市○○路000號統一超商新東立門市轉帳 3萬元至王恒萍郵局帳戶 莊幃丞犯三人以上共同詐欺取財罪，處有期徒刑壹年 2 許育峯 詐騙集團成員於109年9月23日上午10時57分許，以通訊軟體LINE聯繫許育峯，佯稱係其友人楊素真，謊稱因要購買法拍屋，需要資金周轉云云，致其陷於錯誤，依指示匯款。  109年9月23日中午12時23分許，至桃園市○○區○○○路000號桃園市大園區農會信用部匯款 12萬元匯至王恒萍郵局帳戶 莊幃丞犯三人以上共同詐欺取財罪，處有期徒刑壹年貳月 3 周金燕 詐騙集團成員於109年9月23日下午3時99分許，電聯周金燕，佯稱為其姪女婿陳勃翰，與周金燕互加為LINE好友，並以LINE向周金燕訛稱因生意周轉需用錢，欲借款云云，使周金燕陷於錯誤，依指示匯款。 109年9月24日下午1時37分許，在臺北市○○區○○○路0段00號中國信託城中分行臨櫃匯款 10萬元匯至黃雅筠永豐銀行帳戶 莊幃丞犯三人以上共同詐欺取財罪，處有期徒刑壹年壹月 4 謝應鳴 詐騙集團成員於109年9月23日下午3時14分許，電聯謝應鳴，謝應鳴誤認為親友謝文軒，該成員又以LINE與謝應鳴聯繫，佯稱欲借款云云，使謝應鳴陷於錯誤，委託其妻邱梅育依指示匯款。 109年9月25日中午12時18分，在高雄市○○區○○路000號永豐銀行鳳山分行臨櫃匯款 5萬元匯至黃雅筠永豐銀行帳戶 莊幃丞犯三人以上共同詐欺取財罪，處有期徒刑壹年 5 楊麗雲 詐騙集團成員於109年9月25日上午9時30分許，以LINE聯繫楊麗雲，佯稱為其友人王金寧，訛稱急需現金需借款云云，使楊麗雲陷於錯誤，依指示匯款。 109年9月25日中午12時39分，在新北市○○區○○路000號統一超商興和門市匯款 3萬元匯至黃雅筠永豐銀行帳戶 莊幃丞犯三人以上共同詐欺取財罪，處有期徒刑壹年